臺灣臺北地方法院行政訴訟判決　
111年度交字第47號
原      告  蘇國勝  
被      告  臺北市交通事件裁決所


代  表  人  蘇福智  
訴訟代理人  黃郁軒  
上列當事人間交通裁決事件，原告不服被告民國110年12月24日
北市裁罰字第22-A1A303416號裁決，提起行政訴訟，本院判決如
下：
    主  文
原告之訴駁回。
訴訟費用新臺幣參佰元由原告負擔。
    事實及理由
一、程序事項：
　　本件係因原告不服被告依道路交通管理處罰條例（以下簡稱
    為道交條例）第8條所為之裁決，提起行政訴訟，經核屬行
    政訴訟法第237 條之1 第1項第1 款規定之交通裁決事件，
    爰依同法第237 條之7 規定，不經言詞辯論，逕為判決。　
二、事實概要：
　㈠原告於民國110年9月10日下午4時20分許，駕駛車號0000-00
    號自用小客車（以下稱為系爭A車），循臺北市長沙街二段
    西向東行駛至中華路一段交岔路口左轉時，與循長沙街一段
    東向西直行、由羅法正駕駛之車號000-0000號自用小客車（
    以下稱為系爭B車）發生碰撞。經到場處理之臺北市政府警
    察局交通警察大隊（以下稱為舉發機關）員警採證後，以原
    告涉有「轉彎車不讓直行車先行」之違規事實，於110年10
    月20日製單北市警交字第A1A303416號舉發通知單進行舉發
    。
　㈡原告於110年11月16日向被告陳述意見，經舉發機關查復認違
    規屬實，原告乃於收到被告回覆後，於110年12月24日臨櫃
    申請被告裁決。被告即依道交條例第48條第1項第6款、第63
    條第1項（第1款）等規定，以北市裁罰字第22-A1A303416號
    裁決書（以下稱為原處分）裁處原告罰鍰新臺幣（下同）90
    0元、並記違規點數1點。原處分當場由原告簽收完成送達，
    原告再於111年1月18日具狀向本院提起本件行政訴訟。
三、本件原告主張：
　㈠本人在（長沙街）轉（中華路）快車道時已確定對向並無來
    車，方才慢駛，詳述如下：
　　⒈系爭A車從長沙街東向欲左轉中華路快車道，並在轉彎前在
      路中心點停等，此時前方有2部計程車要左轉慢車道。
　　⒉慢車道左轉車的第1部計程車開始左轉，系爭A車見慢車道
      已開始有車左轉，並確認無來車及行人，方慢慢駛出時，
      對向（長沙街東向西）系爭B車高速駛來，並截斷慢車道
      車強行駛入第1部及第2部計程車中間，是以發生事故。
　　⒊系爭A車在轉彎處已確認無來車才行駛，是系爭B車高速行
      駛，並在前有左轉車時不停看等，而強行開入左轉車流，
      突然從兩車中間竄出，才發生事故，並非本車不讓直行車
      等語。
　㈡原告並聲明：原處分撤銷。
四、被告則答辯以：
　㈠案經舉發機關依據現場處理資料查復：
　　⒈原告於前述違規時間，駕駛系爭A車在臺北市中華路1段與
      長沙街2段口，與系爭B車發生交通事故一案，舉發機關初
      步分析研判可能之肇事原因（或違規事實）如下：　
　　  ⑴系爭A車：左轉彎車不讓直行車先行。
　　  ⑵系爭B車：尚未發現肇事因素。
　　  ⑶系爭A車乘客：尚未發現肇事因素。
　　⒉依據現場處理資料、監視器及系爭B車行車影像紀錄器畫面
      ，系爭A車沿長沙街2段西向北左轉行駛至肇事處，前車頭
      與沿長沙街1段東向西直行之系爭B車左側車身發生碰撞而
      肇事。依據道路交通安全規則第102條第1項第7款規定：
      「轉彎車應讓直行車先行。」，道交條例及道路交通安全
      規則，有關「讓車」之規定，旨在確認行車順序及劃分道
      路路權，以維護交通往來之安全，故所謂「讓」，當指車
      輛駕駛人於左轉彎前必須將車輛暫停，待有路權之他車通
      過，安全無虞時，始能再繼續通行之謂，且道路交通安全
      規則等相關法令，路口路權規定並未因車輛行駛距離而有
      所變更。原告未依上規定讓直行車先行因而肇事，舉發機
      關爰分析原告「左轉彎車不讓直行車先行」，並依據道交
      條例第48條第1項第6款規定製單舉發。
　　⒊有關原告指稱「對造（系爭B車）由對向高速行駛並插入左
      轉車流」一節，卷查本案尚無具體事（跡）證可資佐證對
      造行駛速度已逾該路段速限規定，舉發機關未便予以分析
      ，併予敘明。
　㈡綜上，被告實難以原告前開情詞，據以撤銷原處分，爰被告
    裁處罰鍰900元及記違規點數1點，並無違法之情事等語。並
    聲明：駁回原告之訴。
五、本院之判斷：
　㈠按「汽車行駛至交岔路口，其行進、轉彎，應依下列規定：…
    七、轉彎車應讓直行車先行。」，道路交通安全規則第102
    條第1項第7款定有明文。另「汽車駕駛人轉彎時，有下列情
    形之一者，處新臺幣600元以上1,800元以下罰鍰：…六、轉
    彎車不讓直行車先行。…」、「汽車駕駛人有下列各款所列
    條款之一者，除依原條款處罰鍰外，並予記點：一、有第33
    條第1項、第2項、第38條第1項、第40條、第45條、第47條
    第1款至第3款、第48條、第49條或第60條第2項第1款、第2
    款情形之一者，各記違規點數1點。」道交條例第48條第1項
    第6款、第63條第1項第1款亦有規定。
　㈡查本件原告於違規時間駕駛系爭A車，循臺北市長沙街二段東
    向行駛至中華路一段交岔路口左轉時，與由長沙街一段西向
    行駛直行通過該交岔路口之系爭B車發生碰撞事故，嗣經舉
    發機關與被告認原告有「轉彎車不讓直行車先行」之違規而
    舉發、裁罰等情，有舉發機關所提出前揭交通事故調查卷宗
    （本院卷第65頁至第113頁）、舉發通知單（本院卷第35頁
    ）、原處分（本院卷第17頁）等卷內可稽，原告就前述交通
    事故之發生與受舉發裁罰過程且無爭執，應可採為裁判基礎
    。
　㈢原告主張係跟隨前方車輛，且確認對向無來車後才進行轉彎
    ，惟系爭B車高速行駛插入前方兩輛左轉車之間，始發生碰
    撞等情，爭執有左轉行駛路權。查：
　　⒈本件系爭B車係由長沙街一段向西行駛，於違規地點即長沙
      街與中華路一段交岔路口前，對向先有一計程車（第1部
      ）左轉中華路一段慢車道，另可見有兩部汽車（計程車在
      前，其後為原告所駕駛之系爭A車）在路中等候左轉，系
      爭B車持續前行經過待轉之（第2部）計程車前方時，系爭
      A車已開始左轉致兩車未及閃避而發生碰撞等情，為本院
      當庭勘驗系爭B車之行車紀錄器所拍攝影像清楚，並製有
      勘驗筆錄可稽（本院卷第133頁）；經核與駕駛系爭B車之
      羅法正於警詢中所陳述肇事經過「肇事前我沿長沙街一段
      東往西行駛至路口，我欲繼續直行長沙街二段。對向有1
      台計程車在路中停等，他（計程車）欲從長沙街西往東左
      轉中華路。由於計程車在停等，於是我繼續直行，但對方
      系爭A車突然從計程車後面往左衝出來，我看到對方時已
      無法反應，對方前車頭與我左側車身發生碰撞…」等語（
      本院卷第97頁）相符。
　　⒉按道路交通安全規則第102條第1項各款規定，應指在路權
      相等狀態下，支線道車／轉彎車／左方車行經交岔路口時，
      應暫停後在交岔路口視界安全無虞且能通過路口不發生行
      車事故為停讓之原則。爰支線道車／轉彎車／左方車按上開
      原則「暫停讓」幹線道車／直行車／右方車先行，自不發生
      兩方車輛於交岔路口行車街突之事宜，交通部101年7月25
      日交路字第1010016557號、108年10月5日交路字第108001
      9829號函意旨可資參照。
　　　⑴本件系爭B車行駛通過長沙街一段西向停止線進入交岔路
        口前，對向固有1部計程車完成左轉進入中華路一段慢
        車道，惟系爭B車通過停止線時，該交岔路口路中仍有
        包括系爭A車在內之2部車輛停等準備左轉，此時系爭B
        車既已進入交岔路口，依前揭道路交通安全規則、道交
        條例之規定，系爭B車本有繼續直行之路權。
　　　⑵另一方面，系爭A車於系爭B車進入交岔路口前，雖已經
        在路中待轉，惟系爭A車前方另有一計程車同在停等待
        轉，依其與前車及系爭B車間相對位置觀察（參本院卷
        第141頁下方照片），駕駛系爭A車之原告視線當為前方
        計程車阻隔而無法看到對向之系爭B車駛近。原告於警
        詢中陳稱「當時我已行駛至路口中間，我右前方原本有
        1台計程車也在停車準備左轉，待對向已無車時計程車
        左轉中華路，我也跟著他左轉…」等語（本院卷第93頁
        ），經核則與前開行車紀錄器所拍攝影像內容不符，又
        揆諸上述交通部函釋見解，原告未於交岔路口視界安全
        無虞之情況下左轉，應可認有未遵守前開暫停讓原則之
        過失。
　　㈣末按違反道路交通管理事件統一裁罰基準及處理細則（以
      下簡稱為裁罰基準及處理細則）第1條規定：「本細則依
      道路交通管理處罰條例第92條第4項規定訂定之」、第2條
      第1、2項規定：「處理違反道路交通管理事件之程序及統
      一裁罰基準依本細則之規定辦理」、「前項統一裁罰基準
      ，如附件違反道路交通管理事件統一裁罰基準表…」，又
      依本件違規行為時點之違反道路交通管理事件統一裁罰基
      準表記載，汽車駕駛人違反道路交通管理處罰條例第48條
      第1項第6款規定，於舉發通知單所載應到案期限內繳納罰
      鍰或到案聽候裁決者，應處罰鍰900元，並記違規點數1點
      。核此規定，係基於母法之授權而為訂定，並參考「車輛
      大小」、「違規程度」、「所生影響」、「違反情節」等
      各事項而為分級處罰，且就違反道路交通管理事件統一裁
      罰基準及處理細則附件所示統一裁罰基準表中有關道交處
      罰條例第53條第1項裁罰基準內容，並未牴觸母法，被告
      自得依此基準而為裁罰。
六、綜上所述，本件原告於違規時間、行經違規地點準備左轉時
    ，有「轉彎車未讓直行車先行」之違規事實，事證已屬明確
    ，原告前開爭執，並非可採。被告依據道交條例第48條第1
    項第6款、第63條第1項第1款之規定，以原處分裁處原告罰
    鍰900元，並記違規點數1點，於法並無違誤，原告訴請撤銷
    ，並無理由，應予駁回。
七、本件事證已臻明確，兩造其餘攻擊、防禦方法及所提證據，
    經核均與判決結果不生影響，爰不一一論列，併此敘明。
八、第一審裁判費為300元，應由原告負擔，爰確定第一審訴訟
    費用額如主文第2項所示。　　　　
據上論結，本件原告之訴為無理由，依行政訴訟法第237條之7、
第237條之8第1項、第98條第1項前段，判決如主文。　　　　
中　　華　　民　　國　　111 　年　　5 　　月　　18　　日
　　　　　　　　　行政訴訟庭　法　官　吳坤芳
上為正本係照原本作成。
如不服本判決，應於判決送達後20日內，向本院提出上訴狀並表
明上訴理由（原判決所違背之法令及其具體內容或依訴訟資料可
認為原判決有違背法令之具體事實），其未載明上訴理由者，應
於提出上訴後20日內向本院補提理由書（上訴狀及上訴理由書均
須按他造人數附繕本，如未按期補提上訴理由書，則逕予駁回上
訴），並應繳納上訴裁判費新臺幣750元。

中　　華　　民　　國　　111 　年　　5 　　月　　18　　日
　　　　　　　　　　　　　　　書記官　林妙穗

訴訟費用計算書
項　　　　目　　　　　　　金　額（新臺幣）　　備　註
第一審裁判費　　　　　　　　300元
合        計　　　　　　　　300元